臺灣宜蘭地方法院民事判決
110年度簡字第18號
原      告  林雅雯  
被      告  蕭麗錦  

上列當事人間因侵權行為損害賠償事件，本院於民國110年8月1 
7日言詞辯論終結，判決如下：
    主  文
一、被告應給付原告新臺幣231,758元。
二、原告其餘之訴駁回。
三、訴訟費用由被告負擔百分之13，原告負擔百分之87。
四、本判決第一項得假執行。
    事實及理由
壹、程序方面
一、本件逕依簡易訴訟程序為判決之說明：民事訴訟法第427 條
    第2 項於民國（下同）110年1月20日經總統令公布修正第11
    款，新增本於道路交通事故有所請求而涉訟之事件，不問其
    標的金額或價額，一律適用簡易程序，並於公布後2日即110
     年1月22日起施行。上開公告施行後，於修正前已繫屬之事
    件，其法院管轄權及審理程序，未經終局裁判者，適用修正
    後之規定，曾經終局裁判者，則適用修正前之規定，民事訴
    訟法施行法亦增訂第4條之1之規定。從而，本件原告係本於
    道路車禍事故請求侵權行為損害賠償，核屬本於道路交通事
    故之請求，原應適用通常程序處理，然依修正後之民事訴訟
    法第427條第2項第11款規定，即應依簡易訴訟程序辦理，本
    案於前述修正前，即已於109年9月4日繫屬於本院（見本案
    卷第9頁本院收文章），經本院於110年8月17日言詞辯論終
    結，於修正後，尚未經終局裁判，依修正之民事訴訟法施行
    法第4條之1第1款規定，即應改行簡易程序，逕依簡易訴訟
    程序為裁判，先予敘明。
二、本件被告受合法通知，未於最後言詞辯論期日到場，核無民
    事訴訟法第386 條各款所列情事，爰依原告聲請，由其一造
    辯論而為判決。
貳、兩造聲明及陳述要旨 
一、原告方面：
（一）被告於107年9月7日晚上6時22分，駕駛車牌號碼：0000-0
      0自用小客貨車，沿宜蘭縣宜蘭市東港路1段內側快車道由
      西往東行駛，行至東港路與191甲線縣道口時，本應注意
      其車係在內側車道行駛，僅能直行不得轉彎，且事發當時
      為夜間有照明，天候雨，路況均正常，依其智識能力並無
      不能注意之情事，仍右轉欲駛入191甲線縣道，適有原告
      騎乘車牌號碼：000-000普通重型機車（下稱：「系爭機
      車」）附載其女陳某，沿東港路1段外側車道由西往東行
      駛於被告右後側正欲直行穿越上開路口，見被告右轉而緊
      急煞車因此人車倒地（下稱：「系爭事故」），原告因此
      受有右肘近端尺骨骨折、右肘撕裂傷、兩前臂、兩手、右
      膝挫傷、兩肘、右膝擦傷之傷害，爰依侵權行為之法律關
      係，請求被告給付醫療費新臺幣（下同）6,520元、看護
      費12萬元、薪資補償144萬元、後續看護費18萬元、交通
      費4,200元、精神慰撫金150萬元、機車損害11,880元，共
      計1,762,600元。並聲明：被告應給付原告1,762,600元。
二、被告經合法通知，未於最後言詞辯論期日到場，其先前答辯
    略以：原告椎間盤問題與系爭事故無關，要向伊請求賠償，
    伊認為不合理等語置辯（見本案卷第76頁）。並聲明：駁回
    原告之訴。
參、本院之判斷 
一、原告主張與被告於上開時、地發生系爭事故，經原告提出財
    團法人蘭陽仁愛醫院（下稱：「仁愛醫院」）診斷證明書、
    估價單、仁愛醫院醫療費用收據、道路交通事故當事人登記
    聯單、免用統一發票收據為憑（見本案卷第15至43頁）。另
    有臺灣宜蘭地方檢察署108年度偵字第2405號偵查卷附之道
    路交通事故談話紀錄表、仁愛醫院診斷證明書、醫療財團法
    人羅許基金會羅東博愛醫院診斷證明書、道路交通事故現場
    圖、道路交通事故調查報告表（一）（二）、道路交通事故
    行車紀錄器/監視器畫面截圖表、交通事故照片黏貼紀錄（
    見臺灣宜蘭地方檢察署108年度偵字第2405號偵查卷第6至10
    頁、第16至19頁、第24、25頁、第31至42頁）在卷可憑，應
    堪信為真實。 
二、被告固辯稱：伊無負全部過失，僅3成過失云云（見本案卷
    第84頁）。然查︰
（一）本件送請交通部公路總局臺北區監理所基宜區車輛行車事
      故鑑定會（下稱：「基宜區鑑定會」）鑑定，鑑定結果認
      ：一、蕭麗錦駕駛自小貨車，行經行車管制號誌正常運作
      岔路口，由內側道直行車道右轉彎不當，且疏未注意右側
      來車並讓其先行，為肇事原因。二、林雅雯駕駛普通重型
      機車，行經行車管制號誌正常運作岔路口，直行煞閃不及
      ，無肇事因素等語，此有交通部公路總局臺北區監理所11
      0年5月11日北監基宜鑑字第1100084010號函所附鑑定意見
      書在卷可參（見本案卷第168至172頁）。而交通部公路總
      局覆議結論，亦維持基宜區鑑定會之前述意見，此有該局
      110年6月29日路覆字第1100057214號函附卷可參（見本案
      卷第180至184頁），亦均同此見解。
（二）被告於本院刑事庭審理時，除原告因系爭事故受腰椎椎間
      盤突出傷害外，承認檢察官主張之犯罪事實（見本院108
      年度交易字第149號刑事卷第185頁），被告亦表示︰法院
      判定伊過失傷害，伊可以接受等語（見本案卷第85頁）。
（三）綜上所述，系爭事故確係因被告所造成，被告確有過失，
      而原告則無肇事因素。 
三、按因故意或過失，不法侵害他人之權利者，負損害賠償責任
    。汽車在使用中加損害於他人者，駕駛人應賠償因此所生之
    損害。不法侵害他人身體或健康者，對被害人因此減少或喪
    失之勞動能力或增加生活上之需要時，應負損害賠償責任。
    不法侵害他人之身體、健康、名譽、自由、信用、隱私、貞
    操、或不法侵害其他人格法益而情節重大者，被害人雖非財
    產上之損害，亦得請求賠償相當之金額，民法第184 條第1
    項前段、第191條之2 、第193條第1項、第195條第1 項條分
    別定有明文。次按：「民事訴訟如係由原告主張權利者，應
    先由原告負舉證之責，若原告先不能舉證，以證實自己主張
    之事實為真實，則被告就其抗辯事實即令不能舉證，或其所
    舉證據尚有疵累，亦應駁回原告之請求」，最高法院著有17
    年上字第917 號民事判例，可茲參照。本件被告因過失不法
    侵害原告之權利，已如前述，依上述法條規定，被告自應負
    侵權行為損害賠償責任。茲就原告請求之項目、金額，分述
    如下：
（一）醫療費用：
      原告主張其因系爭事故，支出醫療費用共計6,520 元（見
      本案卷第13頁），業據提出仁愛醫院醫療費用收據影本為
      證（見本案卷第19至27頁），故原告此部分請求，自屬有
      據，應予准許。
（二）看護費用：
   1、按「親屬代為照顧被害人之起居，固係基於親情，但親屬
      看護所付出之勞力並非不能評價為金錢，雖因二者身分關
      係而免除被害人之支付義務，惟此種基於身分關係之恩惠
      ，自不能加惠於加害人。故由親屬看護時雖無現實看護費
      之支付，仍應認被害人受有相當於看護費之損害，得向加
      害人請求賠償，始符公平原則」（最高法院99年度臺上字
      第531 號民事判決意旨參照），是請求看護費用之損失，
      不以專業看護為必要，亦不以出具看護費用收據或證明等
      為必要。
   2、查仁愛醫院107年11月21日診斷證明書記載：原告於107 
      年9月7日急診縫合及石膏副木固定治療，宜在家休養3個
      月，需人看護照顧2個月等語（見本案卷第15頁），故原
      告因系爭事故，需專人照顧期間為60天，而原告主張以每
      日2,000元計算，60天合計為12萬元（見本案卷第13頁）
      ，應為適當，故原告此部分主張為有理由，應予允許。
（三）交通費用：
　　  原告主張因系爭事故，請求交通費4,200元等語（見本案
      卷第13頁），業據提出計程車免用統一發票收據影本為證
      （見本案卷第31至43頁），經核與前述仁愛醫院醫療費用
      收據所示時間相符，故原告請求就診之交通費，於4,050
      元範圍內為有理由，應予准許，逾此範圍為無理由，應予
      駁回。
（四）慰撫金：
      斟酌原告傷勢、急診縫合、石膏固定並宜在家休息三月且
      需人照顧二月（見本案卷第15頁診斷證明書）等不便與痛
      苦、兩造之身分、地位及經濟狀況（見本案個人資料卷）
      等一切情狀，但原告之腰椎狹窄，則為退化性疾病，而與
      外傷無關等情（見本案卷第100頁說明表），認原告請求
      賠償慰撫金10萬元為適當，逾此範圍為無理由，應予駁回
      。
（五）機車修繕費用：
   1、按不法毀損他人之物者，被害人得請求賠償其物因毀損所
      減少之價額，民法第196條定有明文。又請求賠償物被毀
      損所減少之價值，得以修復費用為估定標準，但以必要者
      為限，例如修理材料費以新品換舊品應予折舊（參照最高
      法院77年第9次民事庭會議決議）。
   2、原告主張系爭機車因前述事故受損，修復費用為11,880元
      等語（見本案卷第13頁），有原告提出估價單在卷可稽（
      見本案卷第17頁），經查均為零件費用，且查系爭機車之
      出廠年份係99年6月（未載日以15日計算），此有公路監
      理電子閘門在卷可憑（見本案個人資料卷），迄至系爭交
      通事故發生日即107年9月7日止，系爭機車實際已使用8 
      年2月24日。而上開修復費用，零件部分既以新零件更換
      破損之舊零件，則原告以該修復費用作為損害賠償之依據
      時，自應扣除零件折舊部分，始屬合理。依行政院（79）
      財字第0670號、臺（45）財字第1480號令頒佈之「固定資
      產耐用年數表」及「固定資產折舊率表」所示，機械腳踏
      車之耐用年數為3年。再依財政部（58）如財稅發字第108
      3號發佈之固定資產折舊採定率遞減法之計算方法，其每
      年應折舊1,000分之369，採用定率遞減法計算折舊者，其
      最後1年之折舊額，加歷年折舊累計額，其總合不得超過
      該資產成本原額之10分之9，故逾耐用年數之機械腳踏車
      ，仍有相當於新品資產成本10分之1之殘值。
   3、系爭機車既已逾耐用年數3年，則其零件11,880元（見本
      案卷第17頁），扣除折舊額後，僅能就其中10分之1之殘
      值即1,188元為請求，是原告請求賠償系爭機車修繕費1,1
      88元，即屬有據，逾此部分則無理由，應予駁回。
（六）至原告主張薪資補償144萬元、後續看護費18萬元部分（
      見本案卷第13頁），經本院於109年9月28日函請原告提出
      近一年薪資單影本、後續看護費需達90天之合格醫師診斷
      證明書等文件（見本案卷第55頁），該函文已於109年9月
      30日送達原告，惟迄110年8月17日最後言詞辯論終結前，
      原告均未提出供本院審酌，故難認原告就此部分已盡其舉
      證之責，依前揭規定及說明，原告此部分之請求，為無理
      由，不應准許。
（七）結論︰原告得請求被告給付之金額為231,758元（計算式：
      6,520元＋12萬元＋4,050元＋10萬元＋1,188元＝231,758元）
      。
肆、綜上所述，原告本於侵權行為之法律關係，請求被告給付23
    1,758元，應予准許；逾此部分則無理由，應予駁回。
伍、原告勝訴部分，係依民事訴訟法第427條第2項第11款規定適
    用簡易程序所為被告敗訴之判決，依同法第389條第1項第3
    款規定，應依職權宣告假執行。
陸、本件事證已臻明確，兩造其餘攻擊防禦方法及舉證，經核均
    對判決結果不生影響，爰不另一一論述，併此敘明。
柒、訴訟費用負擔之依據：民事訴訟法第79條。
中    華    民    國    110   年     8    月    31    日
                  宜蘭簡易庭  法  官      伍偉華  
以上正本係照原本作成。
如對本判決上訴，須於判決送達後二十日之不變期間內，向本院
提出上訴狀（應附繕本）。
中　　華　　民　　國　　110 　年　　8 　　月　　31　　日
                              書記官      葉宜玲